【裁判字號】    92,台聲,390
【裁判日期】    920619
【裁判案由】    塗銷抵押權登記
【裁判全文】
最高法院民事裁定                                九十二年度台聲字第三九○號
    聲  請  人  乙○○
    訴訟代理人  朱渭陽律師
右聲請人因與相對人甲○○間請求塗銷抵押權登記事件，對於中華民國九十一年十一
月二十八日本院裁定︵九十一年度台上字第二三八五號︶，聲請再審，本院裁定如左
：
    主  文
聲請駁回。
聲請訴訟費用由聲請人負擔。
    理  由
本件聲請人對於本院九十一年度台上字第二三八五號確定裁定︵下稱原確定裁定︶以
有民事訴訟法第四百九十六條第一項第一款、第二款、第九款規定之情形，聲請再審
，係以：聲請人不服前訴訟程序第二審對聲請人不利之判決，提起第三審上訴，已於
上訴理由狀就該第二審判決，有何違背法令之情事為具體之指摘，原確定裁定竟認聲
請人對第二審判決之如何違背法令未有具體指摘，上訴為不合法，裁定駁回聲請人之
第三審上訴，原確定裁定適用法規顯有錯誤，裁定理由亦顯有矛盾。又前訴訟程第二
審判決基礎之證物即委託書、抵押權設定契約書，均經刑事判決認定係屬偽造。該第
二審判決竟認陳金蓮以聲請人名義所為之設定抵押借款行為，已獲聲請人之概括授權
，效力及於聲請人，原確定裁定並引述該判決所認定之事實，原確定裁定亦有為裁定
基礎之證物係偽造或變造之再審事由云云，為其論據。
按對於第二審判決上訴，非以其違背法令為理由，不得為之。又提起上訴，上訴狀內
應記載上訴理由，表明原判決所違背之法令及其具體內容，暨依訴訟資料合於該違背
法令之具體事實。民事訴訟法第四百六十七條、第四百七十條第二項定有明文。而依
同法第四百六十八條規定，判決不適用法規或適用不當者，為違背法令；依同法第四
百六十九條規定，判決有該條所列各款情形之一者，為當然違背法令。是當事人提起
上訴，如依民事訴訟法第四百六十八條規定，以第二審判決有不適用法規或適用法規
不當為理由時，其上訴狀或理由書應表明該判決所違背之法令條項，或有關判例、解
釋字號，或成文法以外之習慣或法理等及其具體內容，暨係依何訴訟資料合於該違背
法令之具體事實；如以民事訴訟法第四百六十九條所列各款情形為理由時，其上訴狀
或理由書應表明該判決有合於各該條款規定情形之具體內容，及係依何訴訟資料合於
該違背法令之具體事實。上訴狀或理由書如未依上述方法表明，或其所表明者顯與上
開法條規定不合時，即難認為已合法表明上訴理由，其上訴自非合法。本件聲請人於
前訴訟程序對於第二審判決提起上訴，雖以該判決違背法令為由，惟核其上訴理由狀
所載內容，係就第二審取捨證據、認定事實之職權行使，指摘其為不當。並就第二審
論斷：系爭抵押借款乃聲請人住院期間，由其妻陳金蓮就其家中經濟相關事項經聲請
人概括授權所為，其效力及於聲請人，且系爭抵押標的不動產中之建物部分，更因強
制執行拍定，已塗銷該抵押權登記，聲請人請求相對人塗銷系爭抵押權登記，即非有
據，不應准許等情，泛言違背法令，而非表明該判決所違背之法令及其具體內容，暨
依訴訟資料合於該違背法令之具體事實，難認其已合法表明上訴理由，依首揭說明，
應認其上訴為不合法。原確定裁定因而駁回聲請人之第三審上訴，原確定裁定並無適
用法規顯有錯誤之情事。且原確定裁定係認聲請人之第三審上訴為不合法，而於主文
諭示駁回其上訴，原確定裁定亦無理由與主文顯有矛盾之情事。又原確定裁定既以聲
請人之上訴為不合法，而駁回其上訴，原確定裁定並未就兩造於前訴訟程序所爭執之
事實為認定，更未以聲請人所指之委託書、抵押權設定契約書等證物，作為裁定之基
礎，原確定裁定自無聲請人所指為裁定基礎之證物係偽造或變造之情事。聲請再審論
旨，指摘原確定裁定不當，聲明廢棄，非有理由。
據上論結，本件聲請為無理由，依民事訴訟法第九十五條、第七十八條，裁定如主文
。
中      華      民      國    九十二    年      六      月     十九     日
                              最高法院民事第二庭
                                  審判長法官  曾  桂  香
                                        法官  劉  福  聲
                                        法官  黃  秀  得
                                        法官  陳  國  禎
                                        法官  李  彥  文
      右正本證明與原本無異
                                              書  記  官
中      華      民      國    九十二    年      六      月     三十     日
                                                                        Ｔ


司法院資訊處製作；財團法人民間司法改革基金會備份。
